臺灣彰化地方法院刑事判決　　　　　　　 96年度訴字第517號
公　訴　人　臺灣彰化地方法院檢察署檢察官
被　　　告　甲○○
上列被告因毒品危害防制條例案件，經檢察官提起公訴（96年度
毒偵字第549 號），於本院準備程序中，被告就被訴事實為有罪
之陳述，經告知簡式審判程序之旨，並聽取當事人之意見後，認
宜以獨任進行簡式審判程序，而裁定進行簡式審判程序審理，判
決如下：
    主  文
甲○○施用第一級毒品，處有期徒刑柒月，扣案之海洛因壹包（
淨重零點零肆公克，空包裝總重零點貳柒公克）沒收銷燬之；又
施用第二級毒品，處有期徒刑肆月。應執行有期徒刑拾月，扣案
之海洛因壹包（淨重零點零肆公克，空包裝總重零點貳柒公克）
沒收銷燬之。
    犯罪事實
一、甲○○前於民國94年間因施用毒品案件，經依本院94年度毒
    聲字第781 號裁定送觀察、勒戒後，認無繼續施用毒品之傾
    向，於94年12月6 日執行完畢釋放，並由臺灣彰化地方法院
    檢察署檢察官於94年12月7 日，以94年度毒偵字第4854號為
    不起訴處分確定。詎仍不思悔改，明知海洛因、甲基安非他
    命業經公告為毒品危害防制條例第2 條第2 項所列之第1 級
    、第2 級毒品，不得非法持有、施用，復基於施用第1 級毒
    品海洛因之犯意，於96年1 月23日下午7 時許，在停放於彰
    化縣伸港鄉○○村○○路某處其駕駛之車號2K- 8333號自小
    客車內，以將第1 級毒品海洛因粉末摻水，再以針筒注射靜
    脈之方式，施用第1 級毒品海洛因1 次；另基於施用第2 級
    毒品甲基安非他命之犯意，於96年1 月22日下午9 時許，在
    上開處所，以將第2 級毒品甲基安非他命晶體置於吸食器上
    ，下用火燒烤並吸食其霧化氣體之方式，施用第2 級毒品甲
    基安非他命1 次。嗣於同年1 月23日下午10時30分許，其駕
    駛上揭車號2K─8333號自小客車行經彰化縣伸港鄉○○村○
    ○路51號前，為警臨檢查獲，並扣得海洛因1 包（淨重0.04
    公克、空包裝重0.27公克）。
二、案經彰化縣警察局和美分局報請臺灣彰化地方法院檢察署檢
    察官偵查起訴。
    理  由
一、本件被告所犯係死刑、無期徒刑、最輕本刑為3 年以上有期
    徒刑以外之罪，其於準備程序就前揭被訴事實為有罪之陳述
    ，經受命法官告知簡式審判程序之旨，並聽取其與公訴人之
    意見後，本院認無不得或不宜改依簡式審判程序進行之處，
    爰依刑事訴訟法第273條之1第1項、第284條之1，裁定本案
    由受命法官獨任進行簡式審判程序，合先敘明。
二、上揭犯罪事實，迭據被告於警、偵訊及本院審理時（參見本
    院96年4 月18日審判筆錄）坦承不諱，且其於96年1月23日
    為警查獲所採驗之尿液，經臺灣彰化地方法院檢察署委託警
    方送請詮昕科技股份有限公司檢驗結果，呈嗎啡及甲基安非
    他命陽性反應，有該公司96年2 月6 日編號00000000號濫用
    藥物尿液檢驗報告、彰化縣警察局員林分局委託檢驗尿液代
    號與真實姓名對照認證單各1 紙附卷可稽。且扣案之白色粉
    末1 小包經送請法務部調查局檢驗結果，認該白色粉末含海
    洛因成分，淨重為0.04公克，空包裝重0.27公克，有該局96
    年3 月2 日調科壹字第09623015340 號鑑定通知書1 紙存卷
    可參，是該扣案之白色粉末1 小包係第1 級毒品海洛因無訛
    。參諸醫學臨床實驗及根據英國藥學會出版之文獻
    Isolation and Identification of Drugs 乙書第293 頁載
    ：海洛因經注射入人體後，在體內迅速水解成6-Monoacety
    I morphine ， 再緩緩繼續水解成嗎啡，然後再循嗎啡之代
    謝方式排出，同書第431 頁至第432 頁並載有：嗎啡經注射
    入人體後，約50％以上於8 小時內自尿中排出，至24小時排
    出約90％，但48小時後仍有微量可檢出等語。此外，按通常
    健康成人一次注射嗎啡15公絲，而以現行採用蟻醛酸試液及
    鉬鋑銨酸試液檢檢驗其尿液時，注射後8 小時內所排尿液易
    於檢出；8 小時至24小時，視其取尿時間及尿量多寡，可能
    檢出；至24小時以後所排之尿液，用上述方法已難檢出，亦
    據行政院衛生署藥物食品檢驗局73年11月30日（73）藥檢壹
    字第030221號函釋明確；又甲基安非他命經口服投與後，約
    70％於24小時內可自尿液中排出，又其尿液內含甲基安非他
    命成分之檢出，與投與甲基安非它命的量、個人體質、檢驗
    儀器之精密度有關，通常採尿化驗是否呈陽性反應，應以投
    與後24小時內所採者為宜，此亦有行政院衛生署藥物食品檢
    驗局（80）藥檢壹字第4529號函可查。是依上開說明，佐以
    被告前揭濫用藥物尿液檢驗報告及扣案之第1 級毒品海洛因
    1 小包，足徵被告前開施用第1 、2 級毒品之自白核與事實
    相符，堪可採為論罪科刑之依據。
三、另犯毒品危害防制條例第10條施用第1、2級毒品之罪者，檢
    察官應先聲請法院裁定將被告令送勒戒處所觀察、勒戒，經
    觀察、勒戒後，認無繼續施用毒品傾向者，應即釋放，並為
    不起訴之處分或不付審理之裁定；認有繼續施用毒品傾向者
    ，應由檢察官裁定聲請法院裁定令入戒治處所施以強制戒治
    ，且經觀察、勒戒或強制戒治執行完畢釋放後，5年內再犯
    第10條之罪，檢察官應依一般刑事訴訟程序予以起訴論罪科
    刑，此觀諸毒品危害防制條例第20條第1項、第2項、第23條
    第2 項前段規定自明。本件被告前於94年間因施用毒品案件
    ，經依本院94年度毒聲字第781 號裁定送觀察、勒戒後，認
    無繼續施用毒品之傾向，於94年12月6 日執行完畢釋放之事
    實，有臺灣高等法院被告前案紀錄表、臺灣彰化地方法院檢
    察署刑案資料查註紀錄表各1 份附卷可參，其於前開執行完
    畢釋放後5 年內，復犯本件施用毒品罪，事證明確，應予依
    法論科。
四、按海洛因、甲基安非他命分別為毒品危害防制條例第2 條第
    2 項第1 款、第2 款所明定之第1 、2 級毒品，是核被告所
    為，係犯同條例第10條第1 項之施用第1 級毒品罪及同條第
    2 項之施用第2 級毒品罪。被告於持有各該級毒品並進而施
    用，其持有各該級毒品之低度行為應為施用之高度行為所吸
    收，均不另論罪。被告所犯上開施第1 、2 級毒品2 罪間，
    犯意各別，行為互殊，應予分論併罰。爰審酌被告前有施用
    毒品之不良素行，歷經觀察勒戒程序後，仍未能徹底戒絕毒
    品，顯見意志不堅，有失政府制定毒品危害防制條例之立法
    美意，本不宜寬貸，惟念其施用毒品乃自戕一己之身體健康
    ，尚未害及他人，且犯後坦承犯行等一切情狀，分別量處如
    主文所示之刑，並定其應執行刑，以示懲儆。扣案之海洛因
    1 包（淨重0.04公克），經送請法務部調查局檢驗結果，認
    該白色粉末含第1 級毒品海洛因成分，已如前述，屬違禁物
    ，不問是否屬於犯人所有與否，依毒品危害防制條例第18條
    第1 項前段規定，併予宣告沒收銷燬之。再盛裝上述扣案白
    粉小包之空包裝袋1 個（重0.27公克），雖經法務部調查局
    就之與其所盛裝之第1 級毒品海洛因分別鑑析其重量，有上
    開法務部調查局前開鑑定通知書1 紙在卷可憑，惟因法務部
    調查局一般係以傾倒之方式，將包裝袋內之第1 級毒品海洛
    因倒出而與包裝袋分離而稱重，必要時，輔以刮杓刮取袋內
    粉末，然無論依何種方式分離，包裝袋內均有極微量之第1
    級毒品海洛因殘留，業經法務部調查局96年1 月15日調科壹
    字第09623004470 號函釋在案，足認前揭空包裝袋1 個（重
    0.27公克）內含極微量第1 級毒品海洛因殘留而無法析離，
    亦應整體視為查獲之第1 級毒品海洛因，併依毒品危害防制
    條例第18條第1 項前段之規定，宣告沒收銷燬之。又鑑定耗
    損之毒品，既已滅失，即無庸併予宣告沒收銷燬，附此敘明
    。
據上論斷，應依刑事訴訟法第273 條之1 第1 項、第299 條第1
項前段，毒品危害防制條例第10條第1 項、第2 項、第18條第1
項前段，刑法第11條前段、第51條第5 款，判決如主文。
本案經檢察官莊佳瑋到庭執行職務。
中　　華　　民　　國　　96　　年　　4 　　月　　30　　日
                  刑事第一庭    法      官  胡宜如
以上正本證明與原本無異。
如不服本判決，應於送達後10日內向本院提出上訴狀（須附繕本
）。
中　　華　　民　　國　　96　　年　　4 　　月　　30　　日
                                書  記  官  蕭秀吉
附錄本案論罪科刑法條：
毒品危害防制條例第10條
施用第一級毒品者，處 6 月以上 5 年以下有期徒刑。
施用第二級毒品者，處 3 年以下有期徒刑。
